臺灣高雄地方法院刑事判決　　　　　　　96年度訴字第448 號
公　訴　人　臺灣高雄地方法院檢察署檢察官
被　　　告　乙○○
上列被告因偽造文書等案件，經檢察官提起公訴（93年度偵字第
25158 號），本院依簡式審判程序審理，判決如下：
    主  文
乙○○共同犯詐欺取財罪，處有期徒刑貳月，如易科罰金，以銀
元佰元即新臺幣玖佰元折算壹日。減為有期徒刑壹月，如易科
罰金，以銀元佰元即新臺幣玖佰元折算壹日。緩刑貳年。
    事  實
一、緣甲○○為位於高雄苓雅區○○○路77號正揚機車行之負責
    人，利用經營正揚機車行之便，向中國信託商業銀行申請商
    店代號為000000000 號之刷卡機，實際則從事刷卡換現金之
    詐欺行為（甲○○所涉偽造文書等案件，業經本院同案判處
    有期徒刑陸月確定）。乙○○與甲○○均明知其間並無刷卡
    交易之事實，僅在獲取現金，竟共同基於意圖為自己不法之
    所有而行使業務上登載不實文書、詐欺取財之犯意聯絡，由
    甲○○於93年5 月11日，以乙○○向國泰世華銀行合法申請
    之0000000000000000號信用卡，以上開刷卡機刷卡新臺幣3
    萬元，登載於其業務上所作成之簽帳單上，再由乙○○簽名
    虛捏有該消費，繼登載於其業務上所作成之請款單上，由甲
    ○○持以向國泰世華銀行請領刷卡帳款，足以生損害於國泰
    世華銀行銀行處理現金卡及信用卡帳款之正確性，並使其陷
    於錯誤，誤以為係真正之消費而撥付3 萬元予正揚機車行，
    以此方式向國泰世華銀行銀行詐欺取財。另甲○○則於給付
    刷卡金額予乙○○直接扣除2,400 元（即每刷1 萬元抽取8
    百元之利潤）。嗣因案外人張清泉及聯邦商業銀行提出檢舉
    ，經員警於93年12月13日持搜索票搜索甲○○經營之正揚機
    車行，當場扣得如附表所示之物品，而循線查悉上情。
二、案經高雄市政府警察局三民第二分局報請臺灣高雄地方法院
    檢察署檢察官偵查起訴。
    理  由
一、本件被告乙○○犯係死刑、無期徒刑、最輕本刑為3 年以上
    有期徒刑以外之罪，其於本院準備程序中就被訴事實為有罪
    之陳述，經告知簡式審判程序之旨，並聽取公訴人及被告之
    意見後，合議庭裁定由受命法官獨任進行簡式審判程序，合
    先敘明。
二、上揭事實，業據被告乙○○於本院96年10月23日準備程序、
    審判時供承不諱，核與同案被告甲○○於本院96年3 月20日
    準備程序、審判時所述均相符，並有93年12月13日高雄市政
    府警察局三民第二分局搜索、扣押筆錄、扣押物品目錄表一
    份、商店代號000000000 （正揚機車行）於93年2 月6 日至
    93年11月24日之交易明細一份、特約商店（正揚機車行）基
    本資料一份、蒐證照片3 張（見高市警三二分三字第093003
    0331號卷第15頁至第18頁、第121 頁、第136 頁至第139 頁
    、第208 頁至第209 頁、第294 頁、第303 頁、第306 頁）
    各1 份在卷可稽。足見被告之自白與事實相符，堪予採為本
    件論罪科刑之依據。本件事證明確，被告犯行洵堪認定，應
    依法論科。
三、被告行為後，刑法及刑法施行法業於94年2月2日經總統以華
    總一義字第09400014901 號令修正公布，並於95年7 月1 日
    施行（下稱新刑法，修正前刑法下稱舊刑法），於新刑法施
    行後，應適用新刑法第2 條第1 項之規定，為「從舊從輕」
    之比較。又於比較時應就罪刑有關之共犯、未遂犯、想像競
    合犯、牽連犯、連續犯、結合犯，以及累犯加重、自首減輕
    暨其他法定加減原因（如身分加減）與加減比例等一切情形
    ，本於統一性及整體性原則，綜其全部罪刑之結果而為比較
    （最高法院95年5 月23日刑事庭第8 次會議決議）。經查：
(一) 刑法第第339 條罰金刑部分：被告行為後，刑法第33條第5
     款業已修正施行；修正後刑法第33條第5 款規定「罰金：
     新臺幣1,000 元以上，以百元計算之。」，與修正前刑法
     第33條第5 款規定「罰金：1 元以上。」不同。比較新舊
     法結果，以舊法較有利於行為人。
(二)被告行為後，罰金罰鍰提高標準條例第2 條業已刪除，而刑
    法第41條第1 項前段易科罰金折算標準，已由舊法之銀元10
    0 元、200 元、300 元修正為新臺幣1 千元、2 千元、3 千
    元，屬科刑規範事項之變更，其折算標準為裁判時所應諭知
    ，自均有就新舊法規定比較之必要（最高法院九十五年第八
    次刑事庭會議決議參照），經比較新舊法結果，以被告行為
    時之舊法較為有利於被告，應依刑法第2 條第1 項前段規定
    ，適用修正前刑法第41第1 項前段、第2 項、廢止前罰金罰
    鍰提高標準條例第2 條規定。
(三)被告行為後，修正後之刑法刪除第55條關於牽連犯之規定，
    依修正前即行為時之規定，應從一重之罪處斷；依修正後之
    刑法既已刪除牽連犯之規定，則所犯上述各罪應依數罪併罰
    之規定分論併罰。比較新舊法之規定，修正後之規定並非較
    有利於被告，依刑法第2 條第1 項之規定，應適用行為時之
    法律，即適用修正前刑法第55條牽連犯之規定，從一重之偽
    造私文書罪處斷。
(四)綜其全部罪刑比較之結果，依刑法第2 條第1 項從舊從輕原
    則之規定，以舊法之規定有利於被告，自應適用修正前之刑
    法處斷。
三、按特約商店所製作之簽帳單，係特約商店於持卡人以信用卡
    消費時所製作，其內容由特約商店載有商店代號及名稱、日
    期、明細、金額等，並由持卡人簽名確認，足以證明簽帳消
    費者簽帳交易事實經過之制式單據，是為甲○○業務上製作
    之文書，而甲○○與被告乙○○均明知並無消費之事實，仍
    由被告甲○○將以該不實事項之簽帳單使被告乙○○簽名確
    認有該消費之事實，登載於其業務上所作成之請款單上，持
    以向銀行請領刷卡帳款，足以生損害於發卡銀行公司處理信
    用卡帳款之正確性，並使其陷於錯誤，誤以為係真正之消費
    而交付財物，是均應購成刑法第216 條、第215 條之行使業
    務上登載不實文書罪及刑法第339 條之詐欺取財罪。被告甲
    ○○就上開犯行與被告乙○○具有犯意聯絡及行為分擔，為
    共同正犯。又被告行使業務上登載不實文書、詐欺取財各罪
    間，具有修正前刑法方法、目的之牽連關係，從一重論以詐
    欺取財罪處斷。爰審酌被告乙○○明知甲○○假藉刷卡消費
    為名，從事假刷卡、換現金之行徑，而從中牟取不法之利益
    ，並違反與信用卡中心所簽訂之合約，致使信用卡中心陷於
    錯誤而交付刷卡款項，敗壞信用卡正常使用之商業秩序，亦
    有礙於社會整體經濟實力之提升，竟仍與之共同為上開犯行
    ，然渠於本院審理中坦承犯行，犯後態度良好，再審諸被告
    之刷卡金額僅為3 萬元，尚非甚鉅等一切情狀，量處如主文
    所示之刑，並諭知易科罰金之折算標準。
四、被告犯罪後，中華民國九十六年罪犯減刑條例業於96年6 月
    15日修正公布，並自同年7 月16日起施行。該條例第5 條規
    定：「本條例施行前，經通緝而未於中華民國九十六年十二
    月三十一日以前自動歸案接受偵查、審判或執行者，不得依
    本條例減刑。」本件被告犯罪時間在該條例所定96年4 月24
    日減刑基準日之前，被告前經合法傳拘均未到庭，經本院於
    96年9 月11日發布通緝，96年9 月28日經警逮捕緝獲到案，
    有本院通緝書及高雄市政府警察局分局通緝案件移送書（見
    本院卷第436 頁、第439 頁）在卷為憑，被告既於該條例施
    行後始發布通緝，即不合於該條例第5 條不得減刑之規定，
    亦即被告之犯罪仍有該條例之適用，應依該條例第2 條第1
    項第3 款之規定，減其宣告刑2 分之1 ，並諭知易科罰金之
    折算標準。
五、又被告乙○○前未曾受有期徒刑以上刑之宣告，素行尚可，
    因一時失慮，偶罹刑典，且事後已坦承犯行，深具悔意，又
    已全數清償對發卡銀行之債務，有國泰世華銀行活期儲蓄存
    款存入憑條在卷可稽（見本院卷第482 頁），本院慮及被告
    因經濟狀況欠佳而犯本罪，經此次偵審程序及科刑之教訓後
    ，當知所警惕，應無再犯之虞，因認其所受宣告之刑，以暫
    不執行為適當，爰依刑法第74條第1 項第1 款之規定，併予
    宣告緩刑2 年，以啟自新。
六、另扣案如附表編號1 至2 號所示之手動刷卡機及電動刷卡機
    各一台，雖均係共犯即同案被告甲○○供犯本件犯罪所用之
    物，惟非屬甲○○所有，而係聯合信用卡中心及中國信託租
    借予特約商店即「正揚機車行」，爰不併予宣告沒收。其餘
    如附表五編號3 至7 所示之物，因認與本件犯罪行為無關，
    且非屬違禁物品，爰不併予宣告沒收。
據上論斷，應依刑事訴訟法第273 條之1 第1 項、第284 條第之
1 、第299 條第1 項前段，刑法第2 條第1 項前段、刑法第28條
、第74條第1 項第1 款、第215 條、第216 條、第339 條第1 項
，修正前刑法第41條第1 項、第55條，刑法施行法第1 條之1 ，
廢止前罰金罰鍰提高標準條例第2 條，現行法規所定貨幣折算新
臺幣條例第2 條，中華民國九十六年罪犯減刑條例第2 條第1 項
第3款、第7條，判決如主文。
本案經檢察官丙○○到庭執行職務。
中    華    民    國    96    年    11     月    6    日
                  刑事第二庭  法  官  曾子珍
以上正本證明與原本無異。
如不服本判決應於收受本判決後10日內向本院提出上訴書狀，並
應敘述具體理由，如未敘述上訴理由者，應於上訴期間屆滿後20
日內補提理由書狀於本院（均須按他造當事人之人數附繕本）「
切勿逕送上級法院」。
中　　華　　民　　國　　96　　年　　11　　月　　6 　　日
 　　　　　　　　　　　　　　 書記官  王翌翔
附錄本判決論罪之法條：
刑法第215條
從事業務之人，明知為不實之事項，而登載於其業務上作成之文
書，足以生損害於公眾或他人者，處3 年以下有期徒刑、拘役或
5百元以下罰金。
刑法第216 條
行使第210 條至第215 條之文書者，依偽造、變造文書或登載不
實事項或使登載不實事項之規定處斷。
刑法第339 條第1 項
意圖為自己或第三人不法之所有，以詐術使人將本人或第三人之
物交付者，處5 年以下有期徒刑、拘役或科或併科1 千元以下罰
金。
 附表：
┌──┬──────────┬───┬─────────┐
│編號│     扣案物品       │數量  │    搜索地點      │
├──┼──────────┼───┼─────────┤
│ 1  │手動刷卡機          │1台   │高雄市苓雅區三多二│
│    │                    │      │路77號            │
├──┼──────────┼───┼─────────┤
│ 2  │電動刷卡機          │1台   │同上              │
│    │                    │      │                  │
├──┼──────────┼───┼─────────┤
│ 3  │手機                │1支   │同上              │
│    │                    │      │                  │
├──┼──────────┼───┼─────────┤
│ 4  │中國信託銀行存摺    │1本   │同上              │
│    │                    │      │                  │
├──┼──────────┼───┼─────────┤
│ 5  │建龍車業印章        │1枚   │同上              │
│    │                    │      │                  │
├──┼──────────┼───┼─────────┤
│ 6  │簽帳單              │11張  │同上              │
│    │                    │      │                  │
├──┼──────────┼───┼─────────┤
│ 7  │中國信託特約商店合約│1份   │高雄市苓雅區三多二│
│    │書                  │      │路77號            │
└──┴──────────┴───┴─────────┘
